臺灣士林地方法院民事裁定　　　　　 100年度司財管字第74號
聲　請　人　陳孝竺
　　　　　　陳崇恩
上列聲請人聲請選任被繼承人陳世孔遺產管理人事件，本院裁定
如下：
    主  文
選任財政部國有財產局臺灣北區辦事處為被繼承人陳世孔（男，
民國○○年○ 月○○日生，身分證統一編號：Ｚ000000000號，生前住
臺北市○○區○○街280 巷33弄25號，民國98年9 月28日死亡）
之遺產管理人。
准對被繼承人陳世孔之大陸地區以外之繼承人為承認繼承之公示
催告。
被繼承人陳世孔之大陸地區以外之繼承人，應自前項公示催告最
後登載新聞紙之日起1 年2 月內承認繼承。上述期限屆滿，無繼
承人承認繼承時，被繼承人陳世孔之遺產，於清償債權並交付遺
贈物後，如有賸餘即歸屬國庫。
程序費用由被繼承人陳世孔之遺產負擔。
    理  由
一、按繼承開始時，繼承人之有無不明，而無親屬會議或親屬會
    議未於1 個月內選定遺產管理人者，利害關係人得聲請法院
    選任遺產管理人，並由法院依公示催告程序，定6 個月以上
    之期限，公告繼承人，命其於期限內承認繼承，民法第1177
    條、第1178條第1 項、第2 項定有明文。
二、本件聲請意旨略以：被繼承人陳世孔（男，民國○○年○ 月○○
    日生，身分證統一編號：Ｚ000000000號，生前住臺北市○○
    區○○街280 巷33弄25號，民國98年9 月28日死亡）於生前
    繼承有座落於新北市○○區○○段630 、630-1 地號土地及
    同段1425、1426、1427建號等不動產持分，聲請人同為上開
    不動產之繼承人，惟被繼承人已知繼承人皆已拋棄繼承，是
    否尚有繼承人，仍屬未明，且未經親屬會議選定被繼承人之
    遺產管理人，致無法對上開土地行使權利，爰依民法第1178
    條及非訟事件法第149 條規定，聲請選任被繼承人陳世孔之
    遺產管理人等語，並提出土地、建物登記謄本、戶籍謄本、
    除戶戶籍謄本及繼承系統表等件為證。
三、經查，聲請人主張之上開事實，業據提出上述證據作為佐證
    ，並經本院依職權調閱98年度司繼字第582 、583 、728 號
    拋棄繼承案卷查核無誤，堪認被繼承人已知繼承人皆已拋棄
    繼承，是否尚有繼承人則屬未明，復未經親屬會議選定被繼
    承人之遺產管理人，當屬真實，又被繼承人因繼承遺有不動
    產，亦有上揭資料可憑，聲請人既繼承有上開不動產，自有
    法律上利害關係，得為本件聲請，合先敘明。
四、次查，被繼承人之父、母、內、外祖父、母均已過世，而其
    現存已知現存之配偶、子、孫女、兄弟姊妹皆已向法院聲明
    拋棄繼承，並經法院准予備查在案。本院審酌被繼承人之配
    偶已拋棄繼承，子同繼承有上開土地，孫女尚未成年，而被
    繼承人之兄弟姊妹生前皆未與被繼承人共同居住生活，亦難
    期待未與被繼承人同財共居之兄弟姊妹能夠清楚知悉被繼承
    人生前之資產負債情形，自不宜由彼等擔任被繼承人之遺產
    管理人。本院考量財政部國有財產局為管理國家財政之法定
    機關，確實具有相當之公信力，且被繼承人之遺產於公示催
    告程序後無人承認繼承，依法即歸屬國庫，又經本院函請財
    政部國有財產局臺灣北區辦事處對本件聲請選任被繼承人之
    遺產管理人乙事具體表示意見，該處函覆請秉權處理，有財
    政部國有財產局臺灣北區辦事處100 年8 月29日台財產北接
    字第1000022863號函附卷可稽，本院因認該處任被繼承人之
    遺產管理人並無不妥，爰裁定如主文第1 項所示，並依法為
    承認繼承之公示催告。
五、爰裁定如主文。
六、如不服本裁定，應於裁定送達後10日內，以書狀向本院提出
    抗告狀，並繳納抗告費新臺幣1,000 元。
中    華    民    國  100     年    11    月    4     日
                  家事庭司法事務官